最高法院民事裁定　　　　　　　　　 109年度台上字第1844號
上　訴　人　林戊戌
訴訟代理人　楊志航律師
被 上訴 人　徐英娟
訴訟代理人　陳鴻謀律師
上列當事人間債務人異議之訴事件，上訴人對於中華民國 108年
4月9日臺灣高等法院臺中分院第二審判決（ 108年度上字第82號
），提起上訴，本院裁定如下：
    主  文
上訴駁回。
第三審訴訟費用由上訴人負擔。
    理  由
一、按民事訴訟法第466條第1項規定：對於財產權訴訟之第二審
    判決，如因上訴所得受之利益，不逾新臺幣（下同） 100萬
    元者，不得上訴。此項利益數額，業經司法院依同條第 3項
    規定，以命令自民國91年2月8日起，增至 150萬元。次按債
    務人異議之訴之訴訟標的為該債務人之異議權，法院核定此
    訴訟標的之價額，應以該債務人本於此項異議權，請求排除
    強制執行所有之利益為準。
二、本件上訴人係本於強制執行法第14條第1 項規定，對於被上
    訴人（即執行債權人）提起債務人異議之訴，求為命臺灣南
    投地方法院（下稱南投地院）107年度司執字第11747號強制
    執行事件（下稱系爭強制執行事件）之執行程序，對於上訴
    人部分應予撤銷。而被上訴人就系爭強制執行事件向南投地
    院請求執行上訴人部分之聲明為：㈠上訴人與高金粉、黃志
    忠、黃慧珊、黃慧玲、黃慧文應將南投縣○○鄉○○段00地
    號土地（下稱系爭土地）返還被上訴人及其他共有人，㈡高
    金粉、上訴人應將系爭土地上如附圖所示編號A1部分，面積
    2445平方公尺及編號A2部分，面積1887平方公尺之農作物剷
    除，並將系爭土地返還被上訴人及其他共有人，㈢高金粉、
    上訴人應自 103年5月1日起至返還系爭土地止，按年給付被
    上訴人4799元，㈣高金粉、上訴人應給付被上訴人 1萬6520
    元之訴訟費用（見本院卷第207 頁以下）。查上訴人提起本
    件債務人異議之訴，係為排除系爭強制執行程序，以繼續占
    用系爭土地。就占用系爭土地之訴訟利益，依上訴人之主張
    ，被上訴人自106年3月16日起將系爭土地出租與伊，嗣成立
    不定期之耕地租賃契約（見一審卷第 14、102頁），堪認其
    期間超過10年，依民事訴訟法第77條之10規定，以10年計算
    。上訴人起訴時主張已繳納106年3月16日至同年12月31日地
    租5萬元（見同上卷第14頁），每月租金為 5263元（元以下
    四捨五入，計算式：5萬元÷9.5個月），上訴人占用系爭土
    地所得受之利益為63萬1560元（計算式5263元×12月×10年
    ），則上訴人就排除系爭強制執行程序㈠、㈡返還系爭土地
    之訴訟標的價額為63萬1560元。至聲明㈡就剷除農作物部分
    ，經被上訴人向本院陳明，現已收成完畢，未再種植高麗菜
    ，僅需返還系爭土地而無須支出剷除費用等語（見本院卷第
    215 頁），此部分不併算價額。而聲明㈢關於占用系爭土地
    給付相當於租金之不當得利部分，其中103年5月1日至106年
    3月15日部分共 2年9.5個月，以每年4799元計算，上訴人應
    負擔2分之1 ，合計6695元（計算式: 4799元×2.79年÷2）
    。其餘106年3月16日至返還系爭土地之不當得利，與前開租
    金存續期間10年部分，自經濟上觀之，其訴訟目的一致，不
    超出終局標的範圍，其訴訟標的價額應以其中價額較高者之
    10年租金定之。聲明㈣關於訴訟費用部分，上訴人之訴訟標
    的價額為8260元（計算式：1萬6520元÷2），應合併計算訴
    訟標的價額。是本件訴訟標的價額為64萬6515元（63萬1560
    元+ 6695元＋8260 元），既未逾150萬元，依首揭說明，其
    上訴為不合法。
三、據上論結，本件上訴為不合法。依民事訴訟法第481 條、第
    444條第1項、第95條、第78條，裁定如主文。
中    華    民    國   110    年    9     月    30    日
                      最高法院民事第七庭
                          審判長法官  林  恩  山（主筆）
                                法官  周  舒  雁  
                                法官  吳  青  蓉  
                                法官  黃  麟  倫  
                                法官  吳  美  蒼  
本件正本證明與原本無異
                                      書  記  官
中    華    民    國   110    年    10    月    6     日